臺灣臺南地方法院刑事判決　　　　　　　94年度簡字第2956號
公　訴　人　臺灣臺南地方法院檢察署檢察官
被　　　告　甲○○
上列被告因詐欺案件，經檢察官提起公訴（九十四年度偵字第九
七八○號），本院訊問被告後（九十四年度易字第九九八號），
因被告自白犯罪及依其他現存證據，已足認定其犯罪，經本院合
議庭裁定後，逕依簡易判決處刑如下：
    主      文
甲○○幫助意圖為自己不法之所有，以詐術使人將本人之物交付
，處有期徒刑參月，如易科罰金，以參佰元折算壹日。
    事實及理由
一、甲○○於民國（下同）九十四年六月初，得知他人欲收受金
    融機構帳戶之訊息後，應能預見一般人取得他人金融帳戶之
    行徑，常與財產犯罪之需要密切相關，且取得他人帳戶之目
　　的，在於取得贓款及掩飾犯行不易遭人追查，又對於提供帳
 　 戶，雖無引發他人萌生犯罪之確信，但仍以縱若有人持以犯
　　罪，亦不違反其幫助犯罪之本意，竟基於幫助不詳姓名人士
　  詐騙金錢之犯意，於臺南女子技術學院前，將其關廟郵局所
    開設之帳戶（局號：0000000、帳號：000000
    0號）之存摺、提款卡、印章及密碼，以新臺幣（下同）三
    千元之代價出售予該不詳姓名人士，嗣該不詳姓名人士即意
    圖為自己不法之所有，於九十四年六月二十日下午一時許，
    以電話向古宏義佯稱自己係電信公司之人員，要退還古宏義
    之行動電話保證金及設定費，並要求古宏義至金融機構之自
    動櫃員機匯款入帳，致古宏義陷於錯誤，而依渠指示操作自
    動櫃員機，並匯入二萬九千九百八十九元進入甲○○所有之
    上開帳戶內，嗣經古宏義發覺有異，始知受騙。
二、前項犯罪事實，有下列事證足資證明：
（一）被告甲○○於本院準備程序中之自白。
（二）被害人古宏義於警詢之指訴。
（三）被告甲○○之局號0000000號、帳號000000
      0號郵政存簿儲金立帳申請書、資金異動明細表各一紙及
      被害人古宏義之中華郵政公司自動櫃員機交易明細表二紙
      附卷可稽。
（四）參以金融帳戶之申請甚為簡便，除小額之開戶存款外，無
      需支付任何費用，任何人均可自由申請開立使用，若無其
      他特殊目的，豈有費事使用他人金融帳戶之必要；又一般
      人使用帳戶，為求方便明確，以個人名義開立申請，最為
      便捷、省事，並具有保障個人權益之功能，但若為從事不
      法行為，以求隱匿個人身分，避免真實身分暴露，而遭追
      緝，即有支付對價，刻意使用他人金融帳戶之必要性存在
      。再者，社會上以刮刮樂詐財、郵局轉帳詐財、國稅局退
      稅詐財、簡訊詐財之案件層出不窮，大眾傳播媒體均有相
      當程度之宣導，一般民眾均應有所認知，被告又非毫無智
      識之人，對於該不詳姓名之人使用其郵局帳戶之動機，當
      可推知係欲從事不法勾當，而被告仍提供其金融帳戶予其
      使用，被告顯有幫助該名姓名年籍不詳之人利用其帳戶向
      人詐財之不確定故意。
三、按刑法上之幫助犯，係對於犯罪與正犯有共同之認識，而以
    幫助之意思，對於正犯資以助力，而未參與實施犯罪之行為
    者而言（最高法院七十五年度臺上字第一五○九號、八十四
    年度臺上字第五九九八號、第六四七五號、八十八年度臺上
    字第一二七○號判決亦同此意旨）。是以，如未參與實施犯
    罪構成要件之行為，且係出於幫助之意思提供助力，即屬幫
    助犯，而非共同正犯。本件被告基於幫助之犯意，提供郵局
    帳戶存摺、提款卡、印章及密碼予詐騙集團成員，該詐騙集
    團意圖為自己不法之所有，以詐術使被害人古宏義陷於錯誤
    ，而轉帳至被告所提供之帳戶，惟並無相當證據證明被告有
    參與詐欺犯行之構成要件行為，核其所為係幫助犯刑法第三
    百三十九條第一項詐欺取財罪。被告幫助他人犯前開罪名，
    爰依刑法第三十條第二項之規定，按正犯之刑減輕之。爰審
    酌被告為貪圖小利，而將其所有之郵局存款帳戶存摺、提款
    卡及密碼等資料，以三千元之代價，任意出售予他人，藉此
    以提供其金融帳戶予人從事不法行為使用之方式換取金錢，
    致罹刑典，更間接導致詐騙集團因使用人頭帳戶，阻礙警方
    之查緝，而得以逍遙法外，免受法律制裁，致使受害民眾陸
    續增加，以此手段行騙詐財者，日益猖獗，若不針對出賣人
    頭帳戶者予以適度刑罰制裁，顯無法抑制詐騙案例之發生，
    及本次犯後先否認犯行後再坦承犯行等一切情狀，量處如主
    文所示之刑，並諭知易科罰金之折算標準。末按共同正犯因
    相互間利用他人之行為，以遂行其犯意之實現，本於責任共
    同之原則，有關沒收部分，對於共犯間供犯罪所用之物，自
    均應為沒收之諭知，惟幫助犯僅係對於犯罪構成要件以外行
    為為加工，並無共同犯罪之意思，自不適用該責任共同原則
    ，對於正犯所有供犯罪所用之物或犯罪所得之物，亦為沒收
    之諭知，最高法院九十一年度臺上字第五五八三號、八十九
    年度臺上字第六九四六號判決可資參照。查被告甲○○已將
    其於臺南關廟郵局開設以其為戶名之帳戶號碼000000
    00000000號存摺、提款卡、印章及密碼等物，均賣
    予詐騙集團所使用，是上開物品自已為該詐騙集團所有，依
    前開之說明，本案被告既為幫助犯而不適用責任共同之原則
    ，爰不就上開物品為沒收之諭知，附此敘明。
四、依刑事訴訟法第四百四十九條第二項、第三項、第四百五十
    四條，刑法第三百三十九條第一項、第三十條、第四十一條
    第一項前段，罰金罰鍰提高標準條例第一條前段、第二條，
    逕以簡易判決處刑如主文。
五、如不服本判決，得自收受送達之日起十日內，以書狀敘明理
    由，向本院提起上訴。
中　　華　　民　　國　　94　　年　　12　　月  　13  　日
       　　　　　　　刑事第九庭  法  官  楊  佳  祥
以上正本證明與原本無異。
如不服本判決，應於收受送達後10日內向本院提出上訴書狀（應
附繕本）。
     　　　　　　　　　　　　　　書記官  顏  惠  華
中　　華　　民　　國　　94　　年　　12　　月  　15  　日
附錄本判決論罪科刑依據之法條：
中華民國刑法第346條：
意圖為自己或第三人不法之所有，以恐嚇使人將本人或第三人之
物交付者，處6月以上5年以下有期徒刑，得併科1千元以下罰金
。
以前項方法得財產上不法之利益，或使第三人得之者，亦同。
前二項之未遂犯罰之。
